臺灣高等法院刑事裁定
110年度聲字第2870號
聲明異議人
即 受刑 人  陳威豪




上列聲明異議人即受刑人因違反毒品危害防制條例等案件，對於
臺灣桃園地方檢察署檢察官之執行指揮（109年度執更緝字第138
號），聲明異議，本院裁定如下：
    主  文
聲明異議駁回。                                          
    理  由
一、聲明異議意旨略以：
(一)聲明異議人即受刑人（下稱受刑人）因違反毒品危害防制條
    例案件，經臺灣新北地方法院108年度審訴字第232號判決分
    別判處有期徒刑6月、2月確定，所處之刑均為得易科罰金之
    徒刑，且皆為6月以下之微罪，然受刑人因上開判決遭撤銷
    假釋，經臺灣桃園地方檢察署檢察官以109年執更緝字第138
    號指揮帶民國109年3月17日起執行殘刑有期徒刑4年8月又11
    日。
(二)依修正之刑法第78、79條、刑法施行法第7條之3規定，增訂
    得裁量撤銷假釋之規定，以利受假釋人更生，並落實司法改
    革，避免逐漸回歸社會之受假釋人，不致因觸犯輕微罪名即
    撤銷假釋入監。受刑人前開所犯為施用第一、二級毒品罪，
    所生危害係自戕身心健康為主，對他人生命、身體、財產等
    法益，尚無明顯而重大之實害，若因犯前開施用毒品罪即撤
    銷假釋，難認有何難以維持法秩序，有違罪刑相當原則。
(三)再撤銷假釋之處分，業經釋字第796號解釋，於假釋期間受6
    月以下有期徒刑之宣告，不一律撤銷其假釋之處分。受刑人
    所犯上開之罪皆為施用毒品之自戕行為，且所處之科刑皆為
    6月以下有期徒刑之宣告，受刑人因輕罪而受撤銷假釋之處
    分，實有不妥。
(四)受刑人因95年間犯運輸第一級毒品案件，經臺灣高等法院95
    年度上重更㈠字第51號判決有期徒刑15年，並經最高法院96
    年度台上字第6191號判決駁回上訴確定，於96年11月15日入
    監服刑，於103年12月4日縮刑假釋付保護管束而出監，然於
    108年9月27日經檢察官撤銷假釋，再經臺灣桃園地方檢察署
    檢察官以109年執更緝字第138號指揮於109年3月17日執行殘
    刑4年8月又11日，受刑人依法向諭知該裁判之法院即臺灣高
    等法院提出聲明異議等語。
二、按：
(一)刑事訴訟法第484條規定：受刑人或其法定代理人或配偶以
    檢察官執行之指揮為不當者，得向諭知該裁判之法院聲明異
    議。至假釋出監之受刑人以其假釋之撤銷為不當者，得於收
    受處分書之翌日起10日內向法務部提起復審；前項復審無停
    止執行之效力；受刑人對於撤銷假釋之處分不服，經依法提
    起復審而不服其決定，或提起復審逾2個月不為決定或延長
    復審決定期間逾2個月不為決定者，應向監獄所在地或執行
    保護管束地之地方法院行政訴訟庭提起撤銷訴訟，民國108
    年12月17日修正、109年7月15日施行之監獄行刑法第121條
    第1項後段、第2項、同法第134條第1項等另定有明文。從而
    監獄行刑法修正施行後，受刑人遇法務部撤銷假釋，倘若不
    服，應循上開行政爭訟途徑尋求救濟，不再由刑事法院依刑
    事訴訟法之規定審判，此與同法第153條第1項所定於上開修
    正條文施行前，因撤銷假釋已繫屬於法院之聲明異議案件，
    尚未終結者，於修正施行後，仍由原法院依司法院釋字（下
    稱釋字）第681號解釋意旨，依刑事訴訟法之規定審理者有
    別；倘受刑人對於檢察官指揮執行該假釋撤銷後之殘刑，依
    刑事訴訟法第484條之規定向原先諭知該刑事裁判之刑事法
    院聲明異議，程序上雖無不合，惟此際刑事法院審查檢察官
    指揮執行殘刑處分之範圍，應限於該執行之指揮本身是否有
    違法或不當之情事，不及於為其前提之法務部撤銷假釋處分
    ，以符修正後監獄行刑法劃分審判權之旨，並避免衍生權限
    衝突之爭議。至於109年11月6日公布之釋字第796號解釋所
    揭示刑法第78條第1項本文規定違憲部分，自公布之日起失
    其效力，原依該規定撤銷假釋之處分，其效力如何及依該解
    釋意旨應為如何之處理等相關疑義，乃法務部之權責，如有
    不服，仍應依監獄行刑法上開規定尋求救濟，亦非刑事訴訟
    法第484條規定之聲明異議程序所得審查之範圍（最高法院1
    10年台抗字第908號裁定參照）。
(二)又刑事訴訟法第484條所謂「檢察官執行之指揮不當」，係
    指就刑之執行或其方法違背法令，或雖非違法而因處置失當
    ，致受刑人蒙受重大不利益者而言。又受假釋人之假釋處分
    經撤銷，檢察官倘係依據法律規定，指揮執行殘餘刑期，即
    無執行之指揮違法或其執行方法不當之可言（最高法院110
    年度台抗字第441號裁定參照）。
三、經查：
(一)本件受刑人前因違反毒品危害防制條例等案件，經本院以95
    年度上重更㈠字第51號判決有期徒刑15年，受刑人不服提起
    上訴，經最高法院96年度台上字第6191號判決駁回上訴確定
    ，於96年11月15日入監服刑，108年8月15日縮刑期滿，於10
    3年12月4日因縮短刑期假釋出監並付保護管束；然受刑人嗣
    於假釋期間內之107年3月3日、同年5月26日先後故意犯施用
    第一級、第二級毒品罪，經臺灣新北地方法院以108年度審
    訴字第232號判決分別判處有期徒刑6月（施用第一級毒品罪
    ）、2月（施用第二級毒品罪），定應執行有期徒刑7月確定
    ，法務部因而撤銷受刑人之假釋，臺灣桃園地方檢察署檢察
    官遂以109年執更緝字第138號執行指揮書執行上開撤銷假釋
    後之殘刑有期徒刑4年8月又11日等情，有上開網路判決書查
    詢資料、本院被告前案紀錄表在卷可稽及本院依職權調取上
    開執行卷宗確認在案。是以，受刑人既係於假釋並付保護管
    束期間因故意更犯罪，並受有期徒刑之宣告確定，則法務部
    依刑法第78條第1項規定撤銷其假釋，檢察官因而於受刑人
    之假釋經撤銷後，換發109年執更緝字第138號執行指揮書執
    行殘刑4年8月又11日，其所為執行之指揮，於法有據，並無
    違法或不當。
(二)至受刑人聲明異議意旨以其所犯均屬有期徒刑6月以下之宣
    告，依釋字第796號解釋，不應撤銷假釋云云，惟前開說明
    ，受刑人所受撤銷假釋之處分其效力如何及依該解釋意旨應
    為如何之處理等相關疑義，乃法務部之權責，如有不服，仍
    應依監獄行刑法相關規定尋求救濟，並非刑事訴訟法第484
    條規定之聲明異議程序所得審查之範圍，受刑人依刑事訴訟
    法規定向本院聲明異議，自與法不合，附此說明。
四、綜上，本件檢察官之執行指揮並無違法或不當，受刑人猶以
    其所犯為輕罪，撤銷假釋之處分不當云云，顯非針對檢察官
    之執行指揮適法或其執行方法有何不當而為異議指摘，本件
    聲明異議為無理由，應予駁回。
據上論斷，應依刑事訴訟法第486條，裁定如主文。
中　　華　　民　　國　　110 　年　　7 　　月　　30　　日
                  刑事第三庭    審判長法　官  張惠立
                                      法　官  張江澤
                                      法　官  劉兆菊
以上正本證明與原本無異。
如不服本裁定，應於收受送達後五日內向本院提出抗告狀。
                                      書記官  吳芝嘉
中　　華　　民　　國　　110 　年　　7 　　月　　30　　日